臺灣臺中地方法院簡易民事判決
　　　　　 110年度沙簡字第577號
原      告  王佑仁  
訴訟代理人  賴俊宏律師
被      告  劉易珊  
訴訟代理人  蘇庭頤  
上列當事人間請求損害賠償事件，本院於民國111年7月26日言詞
辯論終結，判決如下：
    主      文
被告應給付原告新臺幣769,620元，及自民國110年7月16日起至
清償日止，依照年息5％計算之利息。
原告其餘之訴駁回。
訴訟費用由被告負擔38％，餘由原告負擔。
本判決第一項得假執行。但被告如以新臺幣769,620元為原告預
供擔保，得免為假執行。
原告其餘假執行之聲請駁回。
    事實及理由
一、原告主張：被告於民國109年10月30日7時50分許，駕駛車牌
    號碼0000-00號自用小客車，由南往北沿臺中市大肚區沙田
    路一段內快車道迴轉，在臺中市大肚區沙田路一段774巷與
    沙田路一段路口處，本應注意汽車行駛迴車前時，應暫停並
    顯示左轉燈光或手勢，卻未注意，以致碰撞由北往南沿沙田
    路一段執行之原告駕駛之車牌號碼000-000號普通重型機車
    （下稱系爭車輛），致原告人車倒地，原告系爭車輛受損，
    且原告受有頭部外傷合併下顎骨開放性骨折、頸部撕裂傷、
    左髕骨骨折、及牙齒（右上側門牙、右上犬齒、右上第一臼
    齒、右上第二小臼齒、左上正中門牙、左上側門牙、左上犬
    齒、左上第一小臼齒、左上第二小臼齒、左下正中門牙、右
    下正中門牙）受外力撞擊牙冠斷裂等傷害。案經臺中市政府
    警察局處理在案。被告駕駛前述車輛對本件車禍發生有過失
    ，對原告之損害應負賠償責任。原告受有如下之損害：（一
    ）醫藥費用新臺幣（下同）234,856元：包括童綜合整形外
    科醫藥費189,117元、童綜合骨科3,159元、童綜合醫院口腔
    醫學科25,670元、一春堂中醫診所16,910元。（不包括自費
    病房費、行政管理費及多餘診斷書費）（二）工作收入損失
    238,122元：依童綜合醫院開立之診斷書內載明「術後宜專
    人照顧一個月、休養三個月及住院共15天」，準此，工作收
    入損失惟3個月又15天，以原告平均薪資68,035元計算，工
    作損失共238,122元。（三）看護費用112,500元：原告住院
    共15天，出院1個月均需專人照護，以每日2,500元計算，看
    護費用共計112,500元。（四）機車修理費61,600元。（五
    ）醫療雜支費用1794元。（六）牙齒缺損所需回復原狀治療
    費用及將來更換全瓷牙冠費用1,763,000元：原告因本件車
    禍發生受有右上側門牙、右上犬齒、右上第一臼齒、右上第
    二小臼齒、左上正中門牙、左上側門牙、左上犬齒、左上第
    一小臼齒、左上第二小臼齒、左下正中門牙、右下正中門牙
    共11顆牙齒因外力撞擊牙冠斷裂，依醫院開具的估價單，原
    告之牙齒首次恢復原狀所需之治療費用為333,000元，其中
    之固定全瓷牙冠部分，使用耐用年限一般為10年，也就是原
    告於本次治療安裝固定全瓷牙冠後，將來每10年卻有再更換
    全瓷牙冠之必要，原告於車禍發生當時快屆滿25歲，依內政
    部108年公布之台中市簡易生命表（男性）估算，原告尚有
    餘命53.51年，故原告主張預估將來有5次治療更換全瓷牙冠
    之必要，則將來更換全瓷牙冠費用為1,430,000元。以上總
    計1,763,000元。（七）精神慰撫金75萬元：原告因本件車
    禍受傷嚴重，手術治療後左膝無法正常彎曲活動受限，深深
    影響了工作能力，牙齒缺損衍生之外貌改變，讓原告身心俱
    疲，受有身體及精神上相當大的痛苦，故請求精神慰撫金75
    萬元。以上損害總計3,161,872元。本件交通事故經台中市
    政府警察局交通大隊出具之道路交通事故初步分析研判表，
    被告有迴轉未依規定之過失，而兩造於先前調解時，已合意
    由被告負擔70％肇責，原告負擔30％肇責，再扣除原告可領取
    之汽機車強制保險金額161,752元，原告得請求金額總計為2
    ,051,558元。為此，依侵權行為之法律關係提起本件訴訟請
    求被告給付。並請求法院判決：（一）被告應給付原告2,05
    1,558元，及自起訴狀繕本送達次日起至清償日止依照年息5
    ％計算之利息。（二）訴訟費用由被告負擔。（三）願供擔
    保請准宣告假執行。
二、被告抗辯：（一）工作收入之損失：原告未提出請假證明，
    就實際請假天數超過之部分爭執。（二）看護費用：診斷證
    明書並無說明需全日看護，且原告無實際支出看護費用，故
    就半日看護費用36,000元（計算式：半日看護費用1,200元x
    30日=36,000元）不爭執，超過部分爭執。（三）系爭車輛
    修理費應予折舊。（四）後續醫療費用，原告並未提出收據
    證明。（五）精神慰撫金超過35萬元部分爭執。（六）原告
    疏未注意車前狀況與有過失，應負30％肇事責任。（七）原
    告已請領之強制險應予扣除。並請求法院判決：（一）原告
    之訴駁回。（二）訴訟費用由原告負擔。（三）如受不利益
    判決，願供擔保，請准宣告免為假執行。
三、法院之判斷：
（一）兩造不爭執事項：
 　1、兩造有於本院111年度交簡字第282號刑事所認時間、地點
      ，發生車禍事故。
 　2、兩造因本件車禍事故應負過失責任比例為原告應付30％之
      過失責任，被告應付70％過失責任。
 　3、原告因本件車禍事故共計支出醫療費用234,856元、財物
      損失（即機車修理費）24,745元、醫療雜支費用1,794元
      、原告所提出童綜合醫院所開具牙醫重建預估治療費用估
      價單，其上記載治療費用333,000元。
 　4、原告於術後專人照顧一個月期間須半日看護，半日看護費
      用1,200元。
 　5、原告於本件車禍事故發生前每月平均薪資為68,035元。
 　6、原告已領取強制汽車責任保險保險費213,542元。
（二）按因故意或過失，不法侵害他人之權利者，負損害賠償責
      任；汽車、機車或其他非依軌道行駛之動力車輛，在使用
      中加損害於他人者，駕駛人應賠償因此所生之損害。但於
      防止損害之發生，已盡相當之注意者，不在此限；不法侵
      害他人之身體或健康者，對於被害人因此喪失或減少勞動
      能力或增加生活上之需要時，應負損害賠償責任；不法侵
      害他人之身體、健康、名譽、自由、信用、隱私、貞操，
      或不法侵害其他人格法益而情節重大者，被害人雖非財產
      上之損害，亦得請求賠償相當之金額；民法第184條第1項
      前段、第191條之2前段、第193條第1項、第195條第1項前
      段分別定有明文。查被告因過失肇致發生本件車禍並致原
      告受有前開傷害等情，此為兩造所不爭執。則被告就本件
      車禍之發生為有過失，該過失行為與原告所受前開傷害間
      ，具有相當因果關係，自係過失不法侵害原告之身體權利
      ，堪以認定。依前開規定，原告請求被告賠償其因前開傷
      害所受損害，自屬有據。茲就原告請求被告賠償之各項損
      害，有無理由，審酌如下：　　　
   1、醫藥費用234,856元：此為被告所不爭執，應可採信。
   2、原告雖未提出工作請假證明，但據其提出之童綜合醫療社
      團法人童綜合醫院一般診斷書記載，原告「術後宜專人照
      顧一個月、休養三個月」，又原告於109年10月30日至109
      年11月9日住院11天、110年4月27日至110年4月30日住院4
      天，住院共15天。以兩造不爭執之原告平均薪資68,035元
      計算，被告因本件車禍無法工作之損失應為238,123元（
      計算式：68035X【3+15/30】=238123，元以下四捨五入，
      以下同），原告請求應予准許。
   3、原告於住院15日期間需專人看護，以每日2,400元計算，
      看護費用應為36,000元，又原告於手術後一個月，需專人
      半日看護，以每日1,200元計算，應為36,000元，合計看
      護費用為72,000元。
 　4、又車牌號碼000-000號機車為訴外人楊宗穎所有，訴外人
      楊宗穎已將本件該車輛之損害賠償請求權讓與給原告，此
      有債權讓與同意書在卷可稽。而該機車修護費用為61,600
      元，其中零件40,950元、工資20,650元，此有原告所提免
      用統一發票收據、估價單可證，並為被告所不爭執，依行
      政院所頒固定資產耐用年數表及固定資產折舊率之規定，
      【機械腳踏車】之耐用年數為3年，依定率遞減法每年折
      舊1000分之536，另依營利事業所得稅查核準則第95條第6
      項規定「固定資產提列折舊採用定率遞減法者，以1年為
      計算單位，其使用期間未滿1年者，按實際使用之月數相
      當於全年之比例計算之，不滿1月者，以1月計」，且依固
      定資產耐用年數表及固定資產折舊率之規定，機器腳踏車
      耐用年數為3年，且最後1年之折舊額加歷年折舊累計額，
      其總和不得超過該資產成本原額10分之9，殘值並應以10
      分之1為合度，亦即應扣除10分之9之零件折舊。上開機車
      自出廠日102年（即西元2013年）6月，迄本件車禍發生時
      即109年10月30日，使用已超過3年耐用期限，依上開說明
      ，扣除折舊之累計金額應不得超過該資產成本原額10分之
      9。依此計算，系爭車輛更換新零件費用為40,950元，則
      扣除折舊後之零件費用為4,095元（計算式：4095000.1＝
      4095），再加計不計算折舊之工資20,650元，系爭車輛損
      害額應為24,745元（計算式：4095+20650＝24745）。
 　5、醫療雜支費用1,794元：此為被告所不爭執，應可採信。
 　6、牙齒缺損所需回復原狀治療費用及將來更換全瓷牙冠費用
      ：原告因牙齒缺損，重建預估治療費用為333,000元，此
      有童綜合醫療社團法人童綜合醫院估價單在卷可稽。雖原
      告主張，其中之固定全瓷牙冠部分，使用耐用年限一般為
      10年，但此為被告所爭執，且經本院函詢中山醫學大學附
      設醫院，據該醫院函覆：全瓷牙冠使用年限涉及個人使用
      及照護狀況，無明確之使用年限，故原告主張之瓷牙冠使
      用年限10年云云，並無證據證明之，本院即無從採認。
   7、精神慰撫金：按慰藉金之賠償須以人格權遭遇侵害，使精
      神上受有痛苦為必要，其核給之標準固與財產上損害之計
      算不同，然非不可斟酌雙方之身份資力、加害程度及其他
      各種情形核定相當之數額（最高法院51年度台上字第223
      號民事裁判意旨參照）。查原告因本件交通事故而受有上
      開傷害，業如前認定，顯見原告之身體及精神，確實因前
      開被告之過失傷害行為而受有相當痛苦，爰審酌原告受傷
      程度，並參酌雙方稅務電子閘門財產所得調件明細表，斟
      酌兩造之身分、地位、經濟能力，及原告因此所受精神上
      痛苦之程度等一切情狀，認原告請求被告賠償精神慰撫金
      500,000元，尚屬適當，應予准許。
  8、綜上以析，原告因本件車禍受有損失之金額合計為1,404,5
     17元（計算式：234856+238122+72000+24745+1794+333000
     +500000＝00000000）。
（三）按損害之發生或擴大，被害人與有過失者，法院得減輕賠
      償金額，或免除之。重大之損害原因，為債務人所不及知
      ，而被害人不預促其注意或怠於避免或減少損害者，為與
      有過失。前2項之規定，於被害人之代理人或使用人與有
      過失者，準用之，民法第217條定有明文。查原告與被告
      就本件損害之發生應各負30％、70％之過失責任，此為兩造
      所不爭執。是以，本院依上開情節，減輕被告30％之賠償
      金額。綜上以析，原告所得請求損害賠償金額計983,162
      元（計算式：0000000×70％＝983162）。　
（四）又保險人依本法規定給付之保險金，視為加害人或被保險
      人損害賠償金額之一部分；加害人或被保險人受賠償請求
      時，得扣除之，強制汽車責任保險法第30條定有明文。原
      告因本件車禍，業已領取強制汽車責任險理賠金30,326元
      之事實，為原告所未爭執，依上開規定，於原告得請求賠
      償之金額中，自應扣除上揭已領取之強制汽車責任險理賠
      金，故於原告得請求賠償之金額中應扣除213,542元。從
      而，原告得請求被告賠償之金額為769,620元。（計算式
      ：000000-000000＝769620）
（五）按給付無確定期限者，債務人於債權人得請求給付時，經
      其催告而未為給付，自受催告時起，負遲延責任。其經債
      權人起訴而送達訴狀，或依督促程式送達支付命令，或為
      其他相類之行為者，與催告有同一之效力，民法第229條
      第2項定有明文。又遲延之債務，以支付金錢為標的者，
      債權人得請求依法定利率計算之遲延利息。但約定利率較
      高者，仍從其約定利率；應付利息之債務，其利率未經約
      定，亦無法律可據者，週年利率為5％，民法第233條第1項
      及第203條亦有明文。本件原告對被告之前揭損害賠償債
      權，既經原告起訴，被告迄未給付，當應負遲延責任。是
      原告請求被告給付自起訴狀繕本送達被告次日，即自110
      年7月16日起至清償日止，依照年息5％計算之法定遲延利
      息，核屬有據，應予准許。
四、綜上所述，原告依侵權行為之法律關係，請求被告給付原告
    769,620元，及自110年7月16日起至清償日止，按年息5％計
    算之利息，為有理由，應予准許，逾此部分請求則無理由，
    應予駁回。
五、本件依民事訴訟法第427條第2項第11款規定適用簡易程序所
    為被告敗訴之判決，依同法第389條第1項第3款規定，應依
    職權宣告假執行，本院並依被告聲請，宣告被告預供擔保後
    得免為假執行之金額。至原告敗訴部分，其假執行之聲請失
    所附麗，應予駁回。
六、本件事證已臻明確，原告其餘提出之攻擊方法及證據，經審
    酌後核與判決結果不生影響，爰不一一論述，附此敘明。
七、訴訟費用負擔之依據：民事訴訟法第79條。
中　　華　　民　　國　　111 　年　　8 　　月　　9 　　日
                        臺灣臺中地方法院沙鹿簡易庭
                            法  官  劉國賓
以上為正本，係照原本作成。
如不服本判決，應於判決送達後20日內向本院提出上訴狀並表明
上訴理由（須附繕本）；如委任律師提起上訴者，應一併繳納上
訴審裁判費。
中　　華　　民　　國　　111 　年　　8 　　月　　9 　　日
                            書記官  張隆成